---
title: "Analisis exploratorio"
author: "Gustavo Cruz"
date: "2025-01-31"
output: html_document
---

```{r}
# Aqui agregar el path al archivo csv, a mi me inicia en /home
movies <- read.csv('movies.csv', stringsAsFactors = FALSE)
```

```{r}
# 1. Exploracion de datos 
summary(movies)
```
El resumen generado con summary(movies) muestra estadísticas descriptivas de las variables en el dataset. Para las variables numéricas, proporciona valores mínimos, máximos, media, mediana y cuartiles, lo que ayuda a entender su distribución y detectar posibles valores atípicos. En el caso de las variables categóricas o de texto, indica la cantidad de registros y su tipo de dato. Además, se observa la presencia de valores faltantes en algunas columnas, como video, revenue y runtime, lo que sugiere la necesidad de un preprocesamiento antes de realizar análisis más detallados.

```{r}
library(ggplot2)
# Seleccionar solo variables numéricas
numeric_vars <- movies[, sapply(movies, is.numeric)]

# Función para realizar prueba de Shapiro-Wilk en cada variable
shapiro_results <- sapply(numeric_vars, function(x) {
  if (length(x) > 5000) { # Shapiro-Wilk no se recomienda para n > 5000
    return(NA)
  } else {
    return(shapiro.test(x)$p.value)
  }
})

# Crear histogramas y QQ-Plots para algunas variables clave
par(mfrow = c(2, 2))
hist(movies$budget, main="Histograma de Presupuesto", col="lightblue")
qqnorm(movies$budget); qqline(movies$budget, col="red")

hist(movies$revenue, main="Histograma de Ingresos", col="lightgreen")
qqnorm(movies$revenue); qqline(movies$revenue, col="red")

# Tabla de Frecuencias para variables categóricas
categorical_vars <- c("genres", "originalLanguage", "productionCompany")

```