---
title: "Analisis exploratorio"
author: "Gustavo Cruz"
date: "2025-01-31"
output: html_document
---

```{r}
# Aqui agregar el path al archivo csv, a mi me inicia en /home
movies <- read.csv('movies.csv', stringsAsFactors = FALSE)
```
# 1. Exploracion de datos 
```{r}
summary(movies)
```
El resumen generado con summary(movies) muestra estadísticas descriptivas de las variables en el dataset. Para las variables numéricas, proporciona valores mínimos, máximos, media, mediana y cuartiles, lo que ayuda a entender su distribución y detectar posibles valores atípicos. En el caso de las variables categóricas o de texto, indica la cantidad de registros y su tipo de dato. Además, se observa la presencia de valores faltantes en algunas columnas, como video, revenue y runtime, lo que sugiere la necesidad de un preprocesamiento antes de realizar análisis más detallados.

## 2 Tipos de variable
ID: es una variable cualitativa nominal, pues sirve para identificar cada película

Popularity: es una variable cuantitativa medible continua pues es una cantdad que puede medirse en base a ciertos criterios.  

Budget: es una variable cuantitativa contable pues representa una cantidad de dinero.

Revenue: es una variable cuantitativa contable ya que representa una cantidad de dinero.

"Original title: es una variable cualitativa nominal ya que sirve para identificar el nombre de cada película."

Original language: es una variable cualitativa nominal ya que sirve para indicar en que lenguaje se hizo la película originalmente. 

Title: es una variable cualitativa nominal y sirve para indicar cuál es el título en inglés de la película

Home page: es una variable cualitativa nominal y sirve para indicar si la película tiene un sitio web.

Video: es una variable cualitativa nominal, pues sirve para idnciar si la película tiene promocionales o no.

Director: es una variable cualitativa nominal la cua´l indica el nombre del director de la película. 

Runtime: es una variable cuantitativa continua medible, pues sirve para indicar el tiempo de duración de la película el cuál puede ser perfectamente medido con aparatos como un temporizador o cronómetro.

Genres: es una variable cualitativa nominal pues sirve para identificar los géneros de la película.

Genres amount: es una variable cuantitativa discreta pues indica la cantidad de géneros a los que pertence cada película.

Production company: es una variale cualitativa nominal la cual indica la compañía que produjo la película.

Production company amount: es una variable cuantitativa discreta que indica la cantidad de compañías involucradas en la producción de la película.

Production company country: es una variable cualitativa nominal pues sirve para indicar que países estuvieron involucrados en la producción de la película.

Production countries amount: es una variable cuantitativa discreta la cuál indica la cantidadde países involucrados en la producción de la película.

Release date: es una variable cuantitativa nominal pues indica la fecha de lanzamiento de la película. A pesar de ser numeral no es cuantitativa pues no puede contarse.

Vote count: es una variable cuantitativa discreta pues indica la cantidad de gente que reseñó la película."

Vote average: es una variable 

Actors: es una variable cualitativa nominal la cuál indica el nombre de los actores involucrados en la película.

"Actors popularity: es una variable cuantitatva discreta la cuál sirve panra indicar, en números decimales, que tan poular es un actor."

Actor Character: es una variable cualitativa nominal pues sirve para indicar el nombre del personaje que interpreta cada actor en la película.

Actors amount: es una variable cuantitativa discreta pues indica la cantidad de actores que están involucrados en la película. 

Cast women amount: es una variable cuantitativa discreta la cuál indica la cantidad de actrices que participaron en la película.

Cast men amount: es una variable cuantitativa discreta que indica la canidad de actores que participaron el la película.

# 3. Investigacion de variables cuantitativas
```{r}
library(moments)
# Lista con las variables cuantitativas que identificamos en el summary
variables_cuantitativas <- c("id", "budget", "revenue", "runtime", "popularity",
                           "voteAvg", "voteCount", "genresAmount", 
                           "productionCoAmount", "productionCountriesAmount", 
                           "actorsAmount")

# Función para realizar pruebas de normalidad
analizar_normalidad <- function(variable) {
    # Test de Kolmogorov-Smirnov
    x <- movies[[variable]]
    x_clean <- x[!is.na(x)]  # Removing NA values
    
    # Calculo de media y desviacion estandar
    media <- mean(x_clean)
    desv <- sd(x_clean)
    
    # Test ks
    test_ks <- ks.test(x_clean, "pnorm", mean = media, sd = desv)
    
    asimetria <- skewness(x_clean)
    curtosis <- kurtosis(x_clean)
    
    # graficas
    par(mfrow = c(1, 2))
    
    # histograma
    hist(x_clean, 
         main = paste("Histograma de", variable),
         xlab = variable,
         freq = FALSE,
         breaks = 30)
    curve(dnorm(x, mean = media, sd = desv),
          add = TRUE, col = "red")
    
    # qqplot
    qqnorm(x_clean, 
           main = paste("Gráfico Q-Q de", variable))
    qqline(x_clean, col = "red")
   
    par(mfrow = c(1, 1))

    return(list(
        variable = variable,
        ks_test = test_ks,
        asimetria = asimetria,
        curtosis = curtosis
    ))
}

resultados <- list()
for(var in variables_cuantitativas) {
    resultados[[var]] <- analizar_normalidad(var)
    cat("\n=== Análisis de Normalidad para", var, "===\n")
    cat("Test de Kolmogorov-Smirnov:\n")
    cat("D =", resultados[[var]]$ks_test$statistic, "\n")
    cat("p-value =", resultados[[var]]$ks_test$p.value, "\n")
    cat("Asimetría:", resultados[[var]]$asimetria, "\n")
    cat("Curtosis:", resultados[[var]]$curtosis, "\n")
    cat("\nInterpretación:\n")
    if(resultados[[var]]$ks_test$p.value < 0.05) {
        cat("La variable NO sigue una distribución normal (p < 0.05)\n")
    } else {
        cat("La variable sigue una distribución normal (p >= 0.05)\n")
    }
    cat("----------------------------------------\n")
}
```

# 4.1 Películas con más presupuesto

A continuación se mostrarán las 10 películas con mayor presupuesto y algunos datos de importancia.

```{r}
cat("*** Top 10 Películas con mayor presupuesto ***\n")
top <- movies[order(movies$budget, decreasing=TRUE),]
top_10 <- head(top[,c("title", "budget", "revenue","releaseDate")], 10)
print(top_10)
```

## 4.2 Películas que más ingresos generaron
```{r}
top10movies <- head(movies[order(movies$revenue, decreasing = TRUE), c("originalTitle", "revenue")], 10)

top10movies

```
Se puede observar que la película que más ingresos ha generado es `r top10movies[1,1]` mientras que el puesto 10 lo ocupa `r top10movies[10,1]`. Otro dato interesante es que hay 3 películas de Avengers en el top 10.


# 4.3 Película con más votos
```{r}
cat("*** Película con más votos***")
topvot <- movies[order(movies$voteCount, decreasing=TRUE),]
topvot <- head(topvot[,c("title", "voteCount")], 1)
sprintf("%s es la película con más votos, con un total de %s",
        topvot$title, topvot$voteCount)
```

## 4.4 Peor película de acuerdo a los votos de los usuarios
```{r}


worstmovie <- head(movies[order(movies$voteCount, decreasing = FALSE), c("originalTitle", "voteCount")], 1)

worstmovie
```

En base a los votos de los usuarios se puede decir que `r worstmovie` es la peor película. 

# 4.5 Cantidad de películas por año
```{r}
cat("*** Cantidad de películas por año***")

movies$year <- as.numeric(substr(movies$releaseDate,1,4))
peliculas_año <- table(movies$year)

df_peliculas_año <- as.data.frame(peliculas_año)
colnames(df_peliculas_año) <-c("Año","Cantidad")

df_peliculas_año <- df_peliculas_año[order(df_peliculas_año$Año),]

barplot(df_peliculas_año$Cantidad,
        names.arg = df_peliculas_año$Año,
        main = "Cantidad de Películas por Año",
        xlab = "Año",
        ylab = "Cantidad de Películas",
        las = 2,         
        col = "yellow")
```

Se puede observar que la cantidad de películas tiene una tendencia positiva conforme pasan los años. Siendo 2021 el año con más películas lanzadas.

## 4.6.1  Género principal de las 20 películas más recientes
```{r}

genres <- head(movies[order(movies$releaseDate, decreasing = TRUE), c("genres", "originalTitle")], 20)



genres_splitted <- strsplit(genres$genres, split = "|", fixed = TRUE)

genre_table <- table(unlist(genres_splitted))

most_popular_genre = names(genre_table)[which.max(genre_table)]

times_poula_genre = max(genre_table)

genres

```
El género principal es las 20 películas más recientes es el de `r most_popular_genre`, este está presente en `r times_poula_genre ` películas

## 4.6.2 Género más popular en general
```{r}


library(ggplot2)

all_genres <- movies[, "genres"]

all_genres_splitted <- strsplit(all_genres, split = "|", fixed = TRUE)


table_genres <- table(unlist(all_genres_splitted))

genres_df <- as.data.frame(table_genres)

colnames(genres_df) <- c("Genero", "Frecuencia")


ggplot(genres_df, aes(x = Genero, y = Frecuencia)) +
  geom_bar(stat = "identity", fill = "skyblue", color = "black") +
  labs(title = "Gráfico de barras",
       x = "Genero",
       y = "Frecuencia")


```

Se puede observar que el drama es el género más popular. 

## 4.6.3 Género de las películas más largas

```{r}


quantile_test <- quantile(movies[, "runtime"], 0.75)



largest_movies_genres <- movies[movies$runtime > quantile_test, "genres" ]

largest_movies_genres_splitted <- strsplit(largest_movies_genres, split = "|", fixed = TRUE)

new_table <- table(unlist(largest_movies_genres_splitted))

new_table

```
El género predominante en las películas más largas es el de `r names(new_table)[which.max(new_table)]`

# 4.7 Género con mayor ganancia
```{r}
library(data.table)

cat("*** Género con mayor ganancia ***\n")
setDT(movies)
movies[, revenue := as.numeric(revenue)]
movies[, genres := strsplit(genres, split = "|", fixed = TRUE)]
movie_genres <- movies[, .(GENRE = unlist(genres), REVENUE = revenue)]
movie_genres <- movie_genres[, .(TOTAL_REVENUE = sum(REVENUE, na.rm = TRUE)), by = GENRE]

movie_genres <- movie_genres[order(-TOTAL_REVENUE)]

barplot(setNames(movie_genres$TOTAL_REVENUE, movie_genres$GENRE), 
        main = "Género con mayor ganancia", 
        xlab = "Género",
        ylab = "Ganancia Total",
        las = 2, 
        col = "purple",  
        cex.names = 0.8)  

cat("El género con mayores ingresos es", movie_genres$GENRE[1], 
    "con una ganancia total de $", format(movie_genres$TOTAL_REVENUE[1], big.mark = ","), ".\n")
```

## 4.8.1 ¿La cantidad de actores influye en el éxito de las películas?

```{r}
library(ggplot2)




ggplot(movies, aes(x = actorsAmount, y = revenue)) +
  geom_point(alpha = 0.5) +
  geom_smooth(method = "lm") +
  labs(title = "Cantidad de actores vs ingresos",
       x = "Cantidad de Actores",
       y = "Ingresos") +
  xlim(0, 250)




```
Según el diagrama de correlación no hay relación lineal entre la cantidad de actores en una película y la cantidad de ingresos generados, una película con gran cantidad de actores no implica que tenga grandes ingresos. 

## 4.8.2 ¿Ha amuentado la cantidad de actores conforme a los años?

```{r}

library(dplyr)

movies$releaseYear <- substr(movies$releaseDate, 1, 4)

movies_years <- movies[, c("actorsAmount", "releaseYear")]

movies_grouped <- movies_years %>%
  group_by(releaseYear) %>%
  summarise(avg_actors = mean(actorsAmount, na.rm = TRUE))

ggplot(movies_grouped, aes(x = as.numeric(releaseYear), y = avg_actors)) +
  geom_line(color = "blue") +
  labs(title = "Number of Movies Released Per Year",
       x = "Year",
       y = "Number of Movies") +
  theme_minimal()


```


El gráfico muestra que a partir de la década de los 2000 ha habido un incremento en el promedio de actores involucrados en del desarrollo de una película, sin embargo hay un notorio bajón en el año 2022, esto podría deberse a que en el dataset no se tiene registro de las películas más populares de ese año. 
# 4.9 Relacion entre la cantidad de hombres y mujeres y la popularidad/ingresos de las películas

```{r}
library(ggplot2)
library(data.table)

setDT(movies)

movies[, revenue := as.numeric(revenue)]
movies[, popularity := as.numeric(popularity)]
movies[, castWomenAmount := as.numeric(castWomenAmount)]
movies[, castMenAmount := as.numeric(castMenAmount)]

movies[, diferencial := castMenAmount - castWomenAmount]

ggplot(movies, aes(x = diferencial, y = popularity)) +
  geom_point(alpha = 0.3, color = "blue") +
  geom_smooth(method = "lm", color = "red", se = FALSE) +
  labs(title = "Diferencial de género en el reparto vs Popularidad",
       x = "Diferencial (Hombres - Mujeres)",
       y = "Popularidad") +
  theme_minimal()

ggplot(movies, aes(x = diferencial, y = revenue)) +
  geom_point(alpha = 0.3, color = "green") +
  geom_smooth(method = "lm", color = "red", se = FALSE) +
  labs(title = "Diferencial de género en el reparto vs Ingresos",
       x = "Diferencial (Hombres - Mujeres)",
       y = "Ingresos ($)") +
  theme_minimal()

cor_popularity <- cor(movies$diferencial, movies$popularity, use = "complete.obs")
cor_revenue <- cor(movies$diferencial, movies$revenue, use = "complete.obs")

cat("*** Análisis de correlaciones ***\n")
cat("Correlación entre diferencial de género y popularidad:", round(cor_popularity, 3), "\n")
cat("Correlación entre diferencial de género e ingresos:", round(cor_revenue, 3), "\n")
```

La correlación entre el diferencial de género y popularidad de una película es de 0.003, prácticamente nulo; Esto indica que la cantidad de hombres y mujeres en el reparto no tiene impacto significativo en la popularidad de las películas.

Mientras que la correlación de género e ingresos es de -0.06, un poco más alto que la popularidad, pero aun es inferior a un 0.1 lo cual sugiere que no tiene impacto significativo en los ingresos.

## 4.10 Directores de las 20 películas mejor caificadas

```{r}
best_rated_movies = movies[ order(movies$voteAvg != " ", decreasing = TRUE), c("director", "originalTitle")]

head(best_rated_movies, 20)
```

# 4.11 Correlacion de presupuestos con ingresos

```{r}
correlacion <- cor(movies$budget, movies$revenue)

test_cor <- cor.test(movies$budget, movies$revenue)

movies$budget_M <- movies$budget/1e6
movies$revenue_M <- movies$revenue/1e6

# gráfico de dispersión
plot(movies$budget_M, movies$revenue_M,
     main = "Relación entre Presupuesto e Ingresos",
     xlab = "Presupuesto (millones USD)",
     ylab = "Ingresos (millones USD)",
     pch = 16,
     col = rgb(0, 0, 1, 0.3))

# línea de regresión
modelo <- lm(revenue_M ~ budget_M, data = movies)
abline(modelo, col = "red", lwd = 2)

# histogramas
par(mfrow = c(2, 1))

# histograma de presupuestos
hist(movies$budget_M,
     main = "Distribución de Presupuestos",
     xlab = "Presupuesto (millones USD)",
     col = "lightblue",
     breaks = 50)

# gistograma de ingresos
hist(movies$revenue_M,
     main = "Distribución de Ingresos",
     xlab = "Ingresos (millones USD)",
     col = "lightgreen",
     breaks = 50)

par(mfrow = c(1, 1))

summary_stats <- data.frame(
    Estadística = c("Correlación", "P-valor", "R²"),
    Valor = c(correlacion, 
              test_cor$p.value,
              summary(modelo)$r.squared)
)

cat("\n=== Análisis de Correlación entre Presupuesto e Ingresos ===\n")
print(summary_stats)

movies$roi <- ((movies$revenue - movies$budget) / movies$budget) * 100
movies$presupuesto_categoria <- cut(movies$budget_M, 
                                  breaks = c(0, 10, 50, 100, Inf),
                                  labels = c("Bajo (<10M)", 
                                           "Medio (10M-50M)",
                                           "Alto (50M-100M)",
                                           "Muy alto (>100M)"))

roi_por_categoria <- aggregate(roi ~ presupuesto_categoria, 
                             data = movies, 
                             FUN = function(x) mean(x, na.rm = TRUE))

cat("\n=== ROI Promedio por Categoría de Presupuesto ===\n")
print(roi_por_categoria)
```

La correlación entre presupuesto e ingresos es 0.757, indicando una relación fuerte y positiva. Esto sugiere que las películas con mayor presupuesto tienden a generar mayores ingresos. El valor p = 0.000 confirma que esta relación es significativa.

En cuanto al ROI promedio, las películas de bajo presupuesto (<10M) tienen un retorno sobresaliente de 1843.60%, mientras que las de presupuesto medio (10M-50M) y alto presupuesto (50M-100M) tienen retornos de 203.52% y 162.48%, respectivamente. Las de muy alto presupuesto (>100M) tienen un ROI de 215.17%, lo que sugiere que los grandes presupuestos no siempre generan los mejores retornos relativos.

## 4.12 ¿Se asocian ciertos meses de lanzamiento con mejores ingresos?

```{r}



movies$releaseMonth <- substr(movies$releaseDate, 6, 7)

movies_months <- movies[, c("revenue", "releaseMonth")]

movies_grouped_month <- movies_months %>%
  group_by(releaseMonth) %>%
  summarise(total_revenue = sum(revenue, na.rm = TRUE))

ggplot(movies_grouped_month, aes(x = releaseMonth, y = total_revenue)) +
  geom_bar(stat = "identity", fill = "skyblue", color = "black") +
  labs(title = "Recaudación total en base al mes de lanzamiento",
       x = "Mes",
       y = "Ingresos totales")


```

El gráfico muestra que en los meses de junio y diciembre se han obtenido más ganancias que en otros meses, esto puede deberse a que en varios países hay vacaciones de verano durante junio, mientras que en diciembre se celebran las fiestas y para algunas familias es una tradición ir al cine en estas fechas.

# 4.13 Meses con mayores ingresos

```{r}
movies$month <- as.numeric(substr(movies$releaseDate, 6, 7))
ingresos_por_mes <- aggregate(revenue ~ month, data = movies, FUN = mean)
colnames(ingresos_por_mes) <- c("Mes", "Ingreso_Promedio")

ingresos_por_mes$Ingreso_Promedio <- ingresos_por_mes$Ingreso_Promedio / 1e6

peliculas_por_mes <- table(movies$month)
df_peliculas_mes <- as.data.frame(peliculas_por_mes)
colnames(df_peliculas_mes) <- c("Mes", "Cantidad")

resultados_mes <- merge(ingresos_por_mes, df_peliculas_mes)

nombres_meses <- c("Enero", "Febrero", "Marzo", "Abril", "Mayo", "Junio",
                  "Julio", "Agosto", "Septiembre", "Octubre", "Noviembre", "Diciembre")
resultados_mes$Nombre_Mes <- nombres_meses[resultados_mes$Mes]

resultados_mes <- resultados_mes[order(-resultados_mes$Ingreso_Promedio),]

cat("\nIngresos promedio y cantidad de películas por mes:\n")
print(resultados_mes[, c("Nombre_Mes", "Ingreso_Promedio", "Cantidad")])
cat("\nPromedio de películas lanzadas por mes:", mean(resultados_mes$Cantidad))
```

Se observa que los lanzamientos más exitosos en cuanto a ingresos ocurren en los últimos meses del año, especialmente en noviembre y diciembre. Esto puede estar relacionado con las festividades y la mayor afluencia en la temporada navideña.

Además, el número promedio de películas lanzadas por mes, se mantiene bastante constante a lo largo del año. Sin embargo, no hay meses específicos con un número desproporcionado de lanzamientos, lo que refleja una distribución uniforme de los estrenos a lo largo del año.

## 4.14 ¿Cómo se correlacionan las calificaciones con el éxito comercial?

```{r}
ggplot(movies, aes(x = voteAvg, y = revenue)) +
  geom_point(alpha = 0.5) +
  geom_smooth(method = "lm") +
  labs(title = "Calificaciones vs ingresos obtenidos",
       x = "Calificacion de la pelicula",
       y = "Ingresos")
```

El gráfico muestra que no hay correlación entre las calificaciones y el éxito comercial, no importa tanto si la película es considerada "buena" o no. 

# 4.15 Estrategia de marketing que genera mejores resultados

```{r}
tabla1 <- movies[is.na(movies$homePage) & movies$video == TRUE, ]
tabla2 <- movies[!is.na(movies$homePage) & movies$video == FALSE, ]
tabla3 <- movies[!is.na(movies$homePage) & movies$video == TRUE, ]

promedio1 <- mean(tabla1$revenue, na.rm = TRUE)
promedio2 <- mean(tabla2$revenue, na.rm = TRUE)
promedio3 <- mean(tabla3$revenue, na.rm = TRUE)

cantidad1 <- nrow(tabla1)
cantidad2 <- nrow(tabla2)
cantidad3 <- nrow(tabla3)

df_resultados <- data.frame(
  Categoria = c("Sin homePage y con video", 
                "Con homePage y sin video", 
                "Con homePage y con video"),
  Promedio_Ganancia = c(promedio1, promedio2, promedio3),
  Cantidad_Peliculas = c(cantidad1, cantidad2, cantidad3)
)

df_resultados$Promedio_Ganancia_M <- round(df_resultados$Promedio_Ganancia / 1e6, 2)

cat("=== Análisis de Estrategias de Marketing ===\n\n")
print(df_resultados[, c("Categoria", "Promedio_Ganancia_M", "Cantidad_Peliculas")])
```

Parece que las películas con página web oficial son las que generan mayores ingresos, especialmente cuando se comparan con las que no tienen página web. Sin embargo, la presencia de videos promocionales parece ser menos efectiva cuando no se tiene una página web, o cuando el número de películas analizadas es muy pequeño. Es posible que otros factores como la campaña de marketing, la temática o el elenco también influencien los resultados.

## 4.16 ¿La popularidad del elenco está directamente correlacionada con el éxito de taquilla?

```{r}

movies$avg_popularity <- sapply(strsplit(movies$actorsPopularity, "\\|"), function(x) mean(as.numeric(x), na.rm = TRUE))



ggplot(movies, aes(x = avg_popularity, y = revenue)) +
  geom_point(alpha = 0.5) +
  geom_smooth(method = "lm") +
  labs(title = "Popularidad vs ingresos obtenidos",
       x = "Popularidad promedio de los actores",
       y = "Ingresos")




```
Según el gráfico, la popularidad de los actores no afecta el rendimiento en taquilla